臺灣臺東地方法院民事判決　八十九年度重訴字第二號
　　原　　　告　台東縣台東地區農會
　　法定代理人　乙○○
　　訴訟代理人　甲○○
　　　　　　　　辛○○
　　被　　　告　丁○○
　　訴訟代理人　己○
　　被　　　告　戊○○
　　訴訟代理人　己○
　　　　　　　　丙○
　　被　　　告　庚○○　　　原.
右當事人間請求清償借款事件，本院於民國九十三年七月十九日言詞辯論終結，判決
如左：
    主      文
被告應連帶給付原告新台幣玖佰伍拾貳萬伍仟伍佰肆拾捌元，及自民國八十七年九月
九日起至清償日止，按年息百分之十點三計算之利息，暨自民國八十七年十月九日起
至清償日止，逾期在六個月以內部分按上開利率百分之十，逾期超過六個月部分按上
開利率百分之二十計算之違約金。
訴訟費用由被告連帶負擔。
    事實及理由
壹、程序方面：
  一、按訴狀送達後，原告不得將原訴變更或追加，但請求之基礎事實同一者，不在
      此限，民事訴訟法第二百五十五條第一項第二款定有明文。本件原告原起訴請
      求被告即借款之主債務人丁○○及連帶保證人戊○○連帶清償借款，嗣於訴訟
      中追加同一筆借款之另一連帶保證人庚○○為被告，其請求之基礎事實堪認同
      一，揆諸前開說明，核無不合，應予准許。
  二、本件被告經合法通知，均未於最後言詞辯論期日到場，核無民事訴訟法第三百
      八十六條所列各款情形，爰依原告之聲請，由其一造辯論而為判決，合先敘明
      。
貳、原告主張：被告丁○○邀同被告戊○○、庚○○為連帶保證人，向原告借得新台
    幣（下同）二千一百萬元（下稱系爭借款），約定以民國八十四年六月十六日為
    清償期限，並按年息百分之十點三計付利息，每月付息一次，如未依約履行，即
    喪失期限利益，本金及利息視同全部到期，並自逾期六個月以內，依前開利率加
    付一成，逾期超過六個月者，就超過部分依前開利率加付二成，計付違約金。詎
    被告丁○○除償還本金一千一百四十七萬四千四百五十二元，並繳息至八十七年
    九月八日外，其餘本息屢經催繳，均置之不理，原告為此提起本訴；又系爭借款
    係被告庚○○持被告丁○○之證件所辦理，被告丁○○雖辯稱對系爭借款不知情
    ，然伊於九十一年十月十五日準備程序中默認授權被告庚○○辦理借款，伊自應
    負授權人之責任；再者，系爭借款借據上被告丁○○之印文，雖經鑑定與戶政事
    務所之丁○○印鑑證明不符，惟此二者差異極微，顯非承辦人員於短暫時間以肉
    眼所得辨識，原告認定系爭借據上丁○○之印文與印鑑相符，而准予貸放，並無
    可歸責之處，且被告丁○○於八十三年六月六日對保時所簽立授信約定書上之印
    文，經鑑定與同年四月六日授信約定書上印文相符，而後項約定書簽立後被告丁○○曾向原告借得一千三百萬元款項，此為被告丁○○所自認，故可認被告丁○○就系爭借款已完成對保，被告丁○○於完成對保後，將其印鑑、存摺交付他人
    ，縱未授權被告庚○○辦理本件貸款，被告丁○○仍應負表見代理之責任等語。
    並聲明：如主文第一項所示。
參、被告三人未於最後言詞辯論期日到場，但據其以前陳述及所具書狀，被告丁○○
    以：伊於八十三年初即赴高雄接受職業訓練半年，並長住高雄，原告竟於此期間
    未經伊同意，以虛偽借據設定債權收取利息，該借據未經伊本人親自簽名對保，
    領款單據之筆跡亦非伊本人所為，借據上之印文又與伊於戶政事務所辦理之印鑑
    證明不相符合，借款復未流向伊所居住地高雄之金融機構，足認被告並未向原告
    借貸系爭款項，原告向伊請求清償，顯非有理等語；被告戊○○以：伊不識字，
    系爭借款授信約定書及借據均非伊所簽名、蓋章，伊並未擔任系爭借款之保證人
    等語；被告庚○○以：系爭借款之借據上不是伊之筆跡，伊亦不知何人在借據上
    蓋用伊之印章等語置辯。並均聲明：駁回原告之訴。
肆、得心證之理由：
  一、原告主張被告丁○○邀同被告戊○○、庚○○為連帶保證人，並授權庚○○辦
      理向原告借得系爭借款，然被告丁○○除償還本金一千一百四十七萬四千四百
      五十二元，並繳息至八十七年九月八日止外，其餘本息屢經原告催告，均置之
      不理等情，業據原告提出系爭借款之借據、被告三人之授權約定書、被告丁○○放款分戶帳卡及本院強制執行金額計算書分配表為證（原告已就系爭借款之
      抵押物即坐落臺東市○○段一三四五之三、一三四六、一三五一等地號土地聲
      請強制執行），惟為被告丁○○、戊○○、庚○○所否認，並以前詞置辯。經
      查：
（一）被告庚○○於本院刑事庭九十年度易字第一二二號背信等案件九十年四月三十
      日訊問時證稱：上開三筆抵押土地是伊所買，買的時候登記伊兒子（即被告丁○○）的名字，有用該三筆土地向農會借款，伊並將此三筆土地賣給盧朝卿，
      條件是盧朝卿應承受農會之貸款，將抵押權塗銷等語（見上開刑事卷第五十三
      頁），此經本院調取該案卷宗核閱甚詳，且有土地登記簿謄本附於該案卷宗可
      憑，此與本院卷所附系爭借款之借款申請書中載明擔保品為上開三筆土地等情
      相符，足認系爭借款乃被告庚○○以被告丁○○之名義所辦理，被告庚○○於
      本件辯稱對於系爭借款並不知情云云，洵非可採。
（二）被告丁○○於本院八十九年二月二十二日首次庭訊時自認：有向原告借款，並
      以土地抵押，後來土地賣給訴外人盧朝卿等語，而被告丁○○就其父即被告庚○○以其名義辦理系爭借款一節，從未主張庚○○有何偽造文書之行為，甚至
      於八十九年三月十六日對訴外人盧朝卿、林信雄、簡伯勳提出刑事告訴時（即
      台灣高雄地方法院檢察署八十九年度偵字第六三二六號案件），於該刑事告訴
      狀主張盧朝卿與其父約定上開三筆抵押土地移轉登記予盧朝卿之條件為盧朝卿
      應負責清償系爭借款，惟土地辦畢移轉登記後盧朝卿並未依約清償，伊因此受
      害等語（見上開偵查卷第一、二頁），並舉林信雄所出具之證明書為證，上開
      證明書載明：「盧朝卿於八十四年八月一日移轉丁○○君所有坐落臺東市○○
      段一三四五之三、一三四六、一三五一地號等三筆土地‧‧‧，其移轉條件為
      丁○○君將原向臺東地區農會設定抵押新台幣貳仟壹佰萬元正（土地登記簿為
      新台幣貳仟伍佰貳拾萬元正）債務於產權移轉同時將其農會債務全歸盧朝卿承
      擔‧‧‧。」等語，本院審酌上情，並參酌被告丁○○於本院九十一年十月十
      五日準備程序中就本院所提出「被告丁○○是否授權庚○○辦理本件借款」之
      問題沈默不語等情，認原告主張被告丁○○曾授權被告庚○○辦理系爭借款一
      節堪以採信。
（三）此外，系爭借款之借據及八十三年六月六日授信約定書上被告丁○○之印文經
      鑑定與八十三年四月六日授信約定書上之印文相符，有憲兵學校九十二年十月
      十六日堅研字第０九二０００五００八號函附卷可稽，而八十三年四月六日之
      授信約定書經證人陳恩彬證實係持被告丁○○身分證之人所簽（見本院九十年
      三月九日準備程序筆錄），且被告丁○○對於八十三年四月十八日向被告借款
      一千三百萬元一節並不否認（見本院九十年二月二十日準備程序筆錄），足證
      被告庚○○辦理系爭借款時係使用被告丁○○辦理貸款所用之印章。衡諸常情
      ，一般人對於重要印章均會妥適收藏，他人並不易尋得，且被告丁○○並未主
      張其印章遭人盜用，堪認被告庚○○持用前開被告丁○○之印章乃被告丁○○
      本人所交付，被告丁○○就其父取用其貸款印章之用途理應知之甚詳；況系爭
      借款之利息均由被告丁○○於臺東地區農會之活期儲蓄帳戶匯款支付，有伊活
      期儲蓄存款帳卡及放款分戶帳卡在卷可查，被告丁○○就系爭借款更無不知情
      之理。至前開授信約定書及借據上印文雖經鑑定與戶政事務所所存被告丁○○
      印鑑不相符合，有前開憲兵學校鑑定報告可佐，然此僅能證明被告庚○○辦理
      系爭借款時並非使用被告丁○○之印鑑章，尚無從推翻前開證據所證明被告丁○○授權予被告庚○○之事實，是被告丁○○辯稱：系爭借據上並非伊之印鑑
      ，可見伊並未借用系爭借款云云，自非可採。
（四）系爭借款乃被告庚○○出面辦理已如前述，系爭借款借據上又載明被告庚○○
      擔任連帶保證人之旨，原告主張被告庚○○係系爭借款之連帶保證人，自與事
      理無違，堪認屬實。至被告戊○○部分，因八十三年六月九日授信約定書上被
      告戊○○指印業經鑑定為其本人所蓋，有法務部調查局調科二字第０九二００
      ０五四八五０號函在卷可佐，堪認同文件上被告戊○○之印文亦為其本人所蓋
      ，而系爭借款之借據上被告戊○○之印文又經鑑定與上開授權約定書上之印文
      相符，有憲兵學校前開鑑定報告附卷可證，被告戊○○復未主張有何遭人盜蓋
      之情形，是被告戊○○辯稱：授信約定書及借據均非伊蓋章，伊並未擔任保證
      人云云，委無可採，原告主張被告戊○○為系爭借款之連帶保證人，亦屬有據
      。
  二、綜上所述，系爭借款係被告丁○○授權被告庚○○所辦理，並由被告庚○○、
      戊○○擔任連帶保證人，自應由其三人負連帶清償責任。從而，原告依消費借
      貸及連帶保證之法律關係請求被告連帶給付如主文第一項所示之金額、利息及
      違約金為有理由，應予准許。
伍、本件事證已臻明確，兩造其餘攻擊防禦方法及舉證經審酌與前開論斷無影響，茲
    不予一一論駁，附此敘明。
陸、結論：本件原告之訴為有理由，依民事訴訟法第八十五條第二項、第三百八十五
    條第一項前段，判決如主文。
中　　　華　　　民　　　國　　九十三　　年　　　七　　　月　  　三十　　日
                                    臺灣臺東地方法院民事庭
~B審判長法    官　李昆曄
~B      法　　官　廖建彥
~B      法　　官　袁雪華
右為正本係照原本作成
如不服本判決，須於判決送達後二十日內向本院提出上訴狀
中　　　華　　　民　　　國　　九十三　　年　　　七　　　月　　  三十　　日
~B法院書記官　李春菊
